臺灣高等法院刑事判決　　　　　　　　　96年度上訴字第94號
上　訴　人　丙○○
即　被　告
選任辯護人　繆　璁律師
　　　　　　林秉欣律師
上列上訴人因違反廢棄物清理法案件，不服臺灣士林地方法院95
年度訴字第929號，中華民國95年11月14日第一審判決（起訴案
號：臺灣士林地方法院檢察署95年度偵字第7972號），提起上訴
，本院判決如下：
    主  文
原判決撤銷。
丙○○共同未依廢棄物清理法第四十一條第一項規定領有廢棄物
清除許可文件，從事廢棄物清除，處有期徒刑壹年貳月。
    事  實
一、丙○○前因違反廢棄物清理法案件，經臺灣新竹地方法院於
    民國（下同）94年6月27日以94年度訴字第114號判決判處有
    期徒刑一年二月，緩刑三年，94年7月20日確定，現仍於緩
    刑期間。明知從事廢棄物清除業務者，應依廢棄物清理法第
    41條第1項之規定，向直轄市、縣（市）主管機關或中央主
    管機關委託之機關申請核發公民營廢棄物清除機構許可文件
    後，始得受託清除廢棄物業務。其未取得廢棄物清除許可文
    件，不得從事廢棄物清除等事項，竟與甲○○（未據檢察官
    起訴）共同基於違反廢棄物清理法之犯意聯絡，於95年6月
    16 日、6月19日、6月21日受雇於甲○○，駕駛甲○○所有
    但登記為原泓貨運有限公司車牌號碼NG565號營業大貨車，
    以每車次新台幣（下同）六千元代價，受甲○○指示前往台
    北市○○區○○路某不詳地點，將堆置該處未經分類、不屬
    營建剩餘土石方處理方案適用範圍之混雜廢土、廢磚塊、石
    頭、磁磚、塑膠管、木板、塑膠袋及垃圾等物之營建混合廢
    棄物予以清理後，再隨甲○○載運至國防部總政治作戰局所
    有位在台北縣汐止市○○路○段515巷內空地處傾倒而為一般
    廢棄物之清除。嗣於同年6月21日上午5時30分許，丙○○駕
    駛上開大貨車趁隙在上開土地傾倒該一般廢棄物後，為據報
    趕至現場處理之員警當場攔檢查獲，並勘查丙○○傾倒廢土
    面積約達450坪。
二、案經臺北縣政府警察局汐止分局報請台灣士林地方法院檢察
    署檢察官偵查起訴。
    理  由
一、上訴人即被告丙○○於警詢、偵查、原審、本院審理期日坦
    承上揭犯罪事實，且查：
(一)、本件認定事實所引用之本件卷內所有卷證資料（包含人證與
    文書證據、物證等證據），並無證據證明係公務員違背法定
    程序所取得，又本件被告以外之人丁○○、乙○○、戊○○
    於審判外之陳述，亦無刑事訴訟法第159條之1至之3所規定
    之不得作為證據之情形，且卷內之文書證據，亦無刑事訴訟
    法第159條之4之顯有不可信之情況與不得作為證據之情形，
    則依刑事訴訟法第159條至159條之5之規定，本件認定事實
    所引用之本件卷證所有證據（包含人證與文書證據、物證等
    證據），均認為有證據能力，合先敘明。
(二)、被告坦承之詞，核與證人丁○○即國防部軍備局營產管理人
    於警詢證述及證人乙○○、戊○○即承辦員警於偵查之證述
    情節相符，並有現場照片19張、臺北縣政府環境保護局環境
    稽查紀錄表、違反環境衛生行為告發單、現場圖及車籍作業
    系統查詢認可資料各一份在卷可稽，足徵被告自白與事實相
    符，洵堪採為認定事實之依據。至於證人即共犯甲○○雖否
    認被告所陳之詞，但亦坦稱本件大貨車為其所有，是其否認
    之詞並不足取，亦無從為被告有利事證。
(三)、按廢棄物清理法所稱之廢棄物，分左列二種：一、一般廢棄
    物：垃圾、糞尿、動物屍體或其他非事業機構所產生足以污
    染環境之固體或液體廢棄物；二、事業廢棄物：(一)有害事業
    廢棄物：由事業機構所產生具有毒性、危險性，其濃度或數
    量足以影響人體健康或污染環境之廢棄物。(二)一般事業廢棄
    物：由事業機構所產生有害事業廢棄物以外之廢棄物；從事
    廢棄物清除、處理業務者，應向直轄市、縣（市）主管機關
    或中央主管機關委託之機關申請核發公民營廢棄物清除處理
    機構許可文件後，始得受託清除、處理廢棄物業務，廢棄物
    清理法第2條第1項、第41條第1項定有明文。又依內政部訂
    頒之營建剩餘土石方處理方案，營建剩餘土石方之種類包含
    建築工程、公共工程及建築物拆除工程施工所產生之剩餘泥
    、土、砂、石、磚、瓦、混凝土塊，因其經暫屯、堆置可供
    回收、分類、加工、轉運、處理、再生利用，自屬有用之土
    壤砂石資源，而非屬廢棄物範圍；至於因施工所附帶產生之
    金屬屑、玻璃碎片、塑膠類、木屑、竹片、紙屑、瀝清等廢
    棄物，則屬於一般事業廢棄物，應依廢棄物清理法規定處理
    ，並由行政院環保署主管，此經行政院86年12月31日臺（86
    ）內字第52109號函釋在案。系爭現場確有被告傾倒之混雜
    廢土、廢磚塊、石頭、磁磚、木板、塑膠袋與一般垃圾等廢
    棄物，有現場情況之相片（偵卷第22至25頁）附卷可稽，是
    本件廢棄物應屬於一般事業廢棄物洵可認定。
(四)、查行政院環保署依廢棄物清理法第36條第2 項規定訂頒有「
    事業廢棄物貯存清除處理方法及設施標準」，而依其第2條
    第1 、2 、3 款規定，所謂『貯存』，指事業廢棄物於清除
    、處理前，放置於特定地點或貯存容器、設施內之行為；『
    清除』則指事業廢棄物之收集、運輸行為；至於『處理』，
    指下列行為：(1)、中間處理：指事業廢棄物在最終處置或再
    利用前，以物理、化學、生物、熱處理或其他處理方法，改
    變其物理、化學、生物特性或成分，達成分離、減積、去毒
    、固化或安定之行為。(2)、終處置：指衛生掩埋、封閉掩埋
    、安定掩埋或海洋棄置事業廢棄物之行為。(3)、再利用：指
    事業產生之事業廢棄物自行、販賣、轉讓或委託做為原料、
    材料、燃料、填土或其他經中央目的事業主管機關認定之用
    途行為，並應符合其規定者。是廢棄物之貯存、清除與處理
    ，既有不同定義適用時即不容混淆。被告明知未依廢棄物清
    理法規定領有廢棄物清除許可文件，不得從事廢棄物清除業
    務，竟違反之，受雇於甲○○至內湖區○○路某工地載運混
    雜廢土、廢磚塊、石頭、木板、塑膠袋與一般垃圾等廢棄物
    ，趁無人注意之際傾倒於他人之土地上，此行為應屬廢棄物
    清理法第46條第1項第4款所定之清除行為甚明。
(五)、綜上，本件事證明確，被告之犯行堪予認定，應依法論科。
二、論罪科刑部分：
(一)、核被告丙○○所為，係犯廢棄物清理法第46條第1項第4款前
    段之未領有廢棄物清除許可文件，從事廢棄物清除罪。被告
    行為後，廢棄物清理法第46條規定於95年5月30日固經修正
    公布，並於95年7月1日施行，惟此次修正係刪除該條第2項
    之無許可文件，以經營廢棄物清除、處理為常業罪，原第1
    項各款條文並未更動，故此部分不生新舊法比較之問題。被
    告行為後，就廢棄物清理法第46條第1項第4款所定罰金刑部
    分，94年2月2日修正公布之刑法第33條第5款規定，已將原
    罰金刑最低額度由銀元一元（相當於新臺幣三元），提高為
    新臺幣一千元以上，且以百元計之，並於95年7月1日施行，
    比較新、舊法結果，應以行為時法律即修正前刑法第33條第
    5 款規定有利於被告。
(二)、被告丙○○就上開犯行與甲○○間有犯意聯絡及行為分擔，
    為共同正犯。次按刑法第2條第1項之規定，係規範行為後「
    法律變更」所生新舊法比較適用之準據法，故被告行為後刑
    法條文之修正，對於被告並無有利或不利之情形者（例如新
    舊法處罰輕重相同，犯罪構成要件亦無寬嚴之別等），即無
    適用修正後刑法第2條第1項之規定比較新舊法適用之問題。
    查94年2月2日修正公布，而於95年7月1日生效實施之新刑法
    第28條雖將舊法之「實施」修正為「實行」。其中「實施」
    一語，涵蓋陰謀、預備、著手及實行之概念在內，其範圍較
    廣；而「實行」則著重於直接從事構成犯罪事實之行為，其
    範圍較狹；二者之意義及範圍固有不同，但對於本件被告與
    甲○○共同基於犯意之聯絡，由丙○○駕車實行廢棄物清除
    之犯行，而共犯本罪之情形而言，刑法第28條之修正內容，
    對於被告並無「有利或不利」之影響，依上說明，應無適用
    修正後刑法第2條第1項之規定比較新舊法適用之問題（最高
    法院95年度台上字第5589號判決可資參照）。
(三)、按廢棄物清理法第46條第1項第4款前段規定之「未依第41條
    第1項規定領有廢棄物清除許可文件，從事廢棄物清除」罪
    ，其行為本質上具有反覆性與延時性，乃執行業務本質所當
    然，而為集合犯之一種，固無連續犯之適用，查被告所犯上
    開之罪，依同法第41條第1項之規定，係以從事廢棄物清除
    業務為其要件，則其罪質本具有反覆實施同一行為之特性，
    故被告自95年6月16日起至同年月21日止之三次行為，應包
    括於一個從事廢棄物清除業務行為之概念中，自應僅成立一
    罪，尚無刑法第56條連續犯規定之適用。
(四)、原審予被告論罪科刑固非無見，惟查：(一)、與被告共犯之甲
    ○○業於本院到庭作證，原審判決事實欄記載：「真實姓名
    年籍不詳自稱甲○○之成年男子」，即有未洽。(二)、未扣案
    業經員警發還之車號NG565號營業大貨車一輛，雖係共犯甲
    ○○所有，然係登記為原泓貨運有限公司所有，有查詢資料
    在卷可查，原即無從宣告沒收，且價值僅新台幣二十萬元並
    據甲○○陳明，原審以該營業大貨車「價格不斐，為其日常
    謀生之機具，相較於其因本案犯罪之時間不長，所取得之利
    益非鉅，二者顯不相當，且非屬違禁物，亦非專供本案犯罪
    之用，如予宣告沒收，有違比例原則，爰不為沒收之諭知」
    等之認定尚有未合，以上原審判決容有未洽，是被告上訴於
    準備程序否認犯罪（嗣後於審理程序又坦承犯罪），指摘原
    判決不當，雖無理由，惟原判決既有可議，自應將原判決予
    以撤銷改判。
(四)、爰審酌被告前雖曾因違反廢棄物清理法案件，經臺灣新竹地
    　方法院以94年度訴字第114號判決判處有期徒刑一年二月
    ，緩刑三年確定，有卷附之臺灣高等法院被告前案紀錄表可
    稽，被告未經取得許可文件傾倒廢棄物，對於環境衛生有不
    良影響，惟被告犯後坦承犯行甚有悔意，態度尚佳，暨其生
    活狀況、清運時間長短、犯罪之動機、目的、手段，且供出
    共犯等一切情狀，量處有期徒刑壹年貳月。按「刑罰法令關
　　於沒收之規定，有採職權沒收主義與義務沒收主義。職權沒
  　收，指法院就屬於被告所有，並供犯罪所用或因犯罪所得之
    物，仍得本於職權為斟酌沒收與否之宣告，例如刑法第38條
    第1項第2款、第3款、第3項前段等屬之。義務沒收，又可分
    為絕對義務沒收與相對義務沒收二者。前者指凡法條規定不
    問屬於犯人與否，沒收之者屬之，法院就此等之物，無審酌
    餘地，除已證明滅失者外，不問屬於犯人與否或有無查扣，
    均應沒收之；後者指凡供犯罪所用或因犯罪所得之物，均應
    予以沒收，但仍以屬於被告或共犯所有者為限（93年度台上
    字第2751號判決參照）」，未扣案業經員警發還之上開車牌
    號碼NG565號營業大貨車一輛，雖係甲○○所有，然登記之
    車主為原泓貨運有限公司，有車籍作業系統查詢認可資料在
    卷可查，該車並非違禁物，本於登記對世公信力之原則與職
    權得為斟酌沒收與否之斟酌，爰不為沒收之宣告。
三、共犯甲○○為59年3月23日出生，身分證字號Ｚ000000000，
    ，檢察官並未偵查處理，應由檢察官另依法處理，併此敘明
    。
據上論斷，應依刑事訴訟法第369條第1項前段、第364條、第299
條第1項前段，廢棄物清理法第46條第1項第4款前段，刑法第2條
第1項前段、第11條前段、第28條，判決如主文。
本案經檢察官劉文水到庭執行職務。
中　　華　　民　　國　　96　　年　　2 　　月　　6 　　日
　　　　　　　　　刑事第十二庭  審判長法　官   蔡永昌
　　　　　　　　　　　　　　　　　    法　官   陳榮和
　　　　　　　 　 　　　　　　　　　　法　官   施俊堯
以上正本證明與原本無異。
如不服本判決，應於收受送達後十日內向本院提出上訴書狀，其
未敘述上訴之理由者並得於提起上訴後十日內向本院補提理由書
（均須按他造當事人之人數附繕本）。
                                      書記官    孫佩琳
中　　華　　民　　國　　96　　年　　2 　　月　　6 　　日
附錄：本案論罪科刑法條全文
行為時之廢棄物清理法第46條第1項
有下列情形之一者，處一年以上五年以下有期徒刑，得併科新臺
幣三百萬元以下罰金：
一  任意棄置有害事業廢棄物。
二  事業負責人或相關人員未依本法規定之方式貯存、清除、處
    理或再利用廢棄物，致污染環境。
三  未經主管機關許可，提供土地回填、堆置廢棄物。
四  未依第四十一條第一項規定領有廢棄物清除、處理許可文件
    ，從事廢棄物貯存、清除、處理，或未依廢棄物清除、處理
    許可文件內容貯存、清除、處理廢棄物。
五  執行機關之人員委託未取得許可文件之業者，清除、處理一
    般廢棄物者；或明知受託人非法清除、處理而仍委託。
六  公民營廢棄物處理機構負責人或相關人員、或執行機關之人
    員未處理廢棄物，開具虛偽證明。
